ACORDAO-COMPLETO-2486421

ACÓRDÃO 8652/2021 ATA 23/2021 - SEGUNDA CÂMARA

VISTOS, relatados e discutidos estes autos que cuidam de atos de concessão inicial de aposentadoria de Jane Moreira Debatin (XXX.053.267-XX) e Reginete dos Santos Correa Nascimento (XXX.802.007-XX) , servidoras aposentadas do Tribunal Regional Federal da 2ª Região, e submetidos à apreciação do Tribunal de Contas da União para fins de registro.
ACORDAM os Ministros do Tribunal de Contas da União, reunidos em Sessão da Segunda Câmara, diante das razões expostas pelo Relator, com fundamento nos artigos 71, III, da Constituição Federal de 1988; 1º, V, e 39, II, da Lei 8.443/1992; 1º, VIII, 259, II, 260, § 1º, e 262, § 2º, do Regimento Interno/TCU, em:
9.1 considerar ilegal, negando-lhe registro, o ato de concessão de aposentadoria de Reginete dos Santos Correa Nascimento (XXX.802.007-XX) , em razão da incorporação de parcelas de quintos/décimos decorrentes do exercício de funções comissionadas após a vigência da Lei 9.624/1998; 
9.2 considerar ilegal, negando-lhe registro, o ato de concessão de aposentadoria de Jane Moreira Debatin (XXX.053.267-XX) , em razão da indevida incorporação de vantagem de quintos/décimos a ocupante do cargo de Analista Judiciário, Especialidade Execução de Mandados, hipótese em que a função comissionada exercida era inerente às atribuições do cargo efetivo;	
9.3 dispensar o ressarcimento das quantias indevidamente recebidas, presumida a boa-fé, consoante o disposto no Enunciado 106 da Súmula de Jurisprudência do TCU; 
9.4 determinar ao Tribunal Regional Federal da 2ª Região que, nos termos dos art. 262, caput, do Regimento Interno do TCU e 19, caput, da Instrução Normativa - TCU 78/2018:
9.4.1. abstenha-se de realizar pagamentos decorrente dos atos de concessão considerados ilegais, no prazo de 15 (quinze) dias, contado a partir da ciência dessa deliberação, sujeitando-se a autoridade administrativa omissa à responsabilidade solidária;
9.4.2. promova o destaque das parcelas de quintos incorporadas com amparo em funções comissionadas da servidora Reginete dos Santos Correa Nascimento (XXX.802.007-XX) , e transforme-as em "parcela compensatória", a ser absorvida por quaisquer reajustes futuros, consoante decidido pelo STF no RE 638.115/CE;
9.4.3. comunique às servidoras aposentadas acerca do teor deste Acórdão, alertando-as de que o efeito suspensivo proveniente da interposição de eventuais recursos junto ao TCU não as eximirá da devolução dos valores percebidos indevidamente após sua notificação, caso os recursos não sejam providos;
9.4.4. emita e disponibilize no sistema e-Pessoal, no prazo de 30 (trinta) dias, novos atos de concessão, escoimados das irregularidades apontadas, nos termos do art. 262, § 2º, do Regimento Interno do TCU; e
9.4.5. encaminhe ao Tribunal o comprovante de que as interessadas tomaram ciência do inteiro teor desta deliberação;
9.5. dar ciência deste Acórdão ao Órgão responsável pela concessão, informando que o teor integral poderá ser obtido no endereço eletrônico www.tcu.gov.br/acordaos.

Atos de Aposentadoria da unidade emissora Tribunal Regional Federal da 2ª  Região, enviados ao TCU para fins de análise e julgamento

Segunda Câmara

Tribunal Regional Federal da 2ª Região.

3. Interessados/Responsáveis:
3.1. Interessados: Jane Moreira Debatin (XXX.053.267-XX); Reginete dos Santos Correa Nascimento (XXX.802.007-XX).

13.1. Ministros presentes: Bruno Dantas (Presidente), Aroldo Cedraz e Raimundo Carreiro (Relator).
13.2. Ministro-Substituto convocado: Marcos Bemquerer Costa.
13.3. Ministro-Substituto presente: André Luís de Carvalho.

RAIMUNDO CARREIRO

Trata-se de atos iniciais de concessão de aposentadoria submetidos à apreciação do Tribunal de Contas da União para fins de registro.
2.	Transcrevo a seguir, com ajustes de forma, nos termos do art. 1º, § 3º, inciso I, da Lei nº 8.443/92, a instrução lavrada no âmbito da Secretaria de Fiscalização de Pessoal/Sefip (peça 6) cuja proposta de encaminhamento foi endossada pelo dirigente da Unidade (peça 7) e pelo Ministério Público junto ao TCU (peça 8) , na pessoa do Procurador Júlio Marcelo de Oliveira.
"INTRODUÇÃO 
1.	Trata-se de atos de aposentadoria, submetidos, para fins de registro, à apreciação do Tribunal de Contas da União (TCU) , de acordo com o art. 71, inciso III, da Constituição Federal.  Os atos foram cadastrados e disponibilizados ao TCU por intermédio do Sistema e-Pessoal, na forma do art. 2º e 4º da Instrução Normativa TCU 78/2018. 
2.	Os atos desse processo pertencem às seguintes unidades: 
2.1.	Unidade emissora: Tribunal Regional Federal da 2ª Região. 
2.2.	Unidade cadastradora:  Tribunal Regional Federal da 2ª Região. 
2.3.	Subunidade cadastradora: TRIBUNAL REGIONAL FEDERAL DA 2ª REGIÃO - SERVIDORES APOSENTADORIAS E PENSÕES. 
EXAME TÉCNICO 
Procedimentos aplicados 
3.	Os procedimentos para exame, apreciação e registro de atos de pessoal encontram-se estabelecidos na Instrução Normativa TCU 78/2018 e na Resolução TCU 206/2007. Essas normas dispõem que os atos de pessoal disponibilizados por meio do e-Pessoal devem ser submetidos previamente a críticas automatizadas, com base em parâmetros predefinidos. 
4.	As críticas das informações cadastradas na etapa de coleta do ato foram elaboradas e validadas levando-se em conta as peculiaridades de cada ato. Os itens verificados nessa etapa são inerentes a dados cadastrais, fundamentos legais, mapa de tempo, ficha financeira, assim como eventuais ocorrências de acumulação. Trata-se de verificações abrangentes, minuciosas e precisas e sem a necessidade de ação humana e, portanto, menos suscetível a falhas. As críticas aplicadas estão discriminadas no sistema, no Menu e-Pessoal, opção "Crítica", que podem ser acessadas mediante concessão de perfil específico a servidores do TCU responsáveis pela análise. 
5.	Além das críticas automatizadas, há verificação humana adicional no caso de haver alertas do sistema ou informações não formatadas, como esclarecimentos do gestor ou do controle interno.   
6.	As críticas também consideram os registros do Sistema Integrado de Administração de Recursos Humanos (Siape) . O Siape disponibiliza informações atualizadas sobre as parcelas que integram os proventos, diferentemente, portanto, do e-Pessoal, que informa as parcelas no momento do registro do ato.  
7.	Essa confrontação com o Siape fornece uma visão atual e verdadeira da situação, o que permite descaracterizar irregularidades e inconsistências que, embora constantes do e-Pessoal, já foram corrigidas. 
8.	As verificações detectadas nos atos encontram-se discriminadas na aba de pendências de cada ato no sistema e-Pessoal, bem como nos espelhos dos atos contemplados por esta instrução. 
Exame das Constatações 
9.	Ato: 80770/2020 - Interessado: JANE MOREIRA DEBATIN - CPF: XXX.053.267-XX 
9.1. 	Parecer do Controle Interno: considerar o ato Legal. 
9.2. 	Constatações e análises:  
9.2.1. Houve o registro de pelo menos uma rubrica com 'Denominação para análise pelo TCU = Vantagem de caráter pessoal (126065 - PROVENTO PROVISÓRIO VPNI 05 LEI 9527/97 (Vantagem de caráter pessoal - Incorporação de quintos/décimos de função) - R$ 3.434,43) . 
a.	Justificativa do Gestor de Pessoal: Não há. Verificação efetuada no âmbito do TCU. 
b.	Análise do Controle Interno:  Não há. Verificação efetuada no âmbito do TCU. 
c.	Análise da Equipe Técnica: Ilegal 
É indevida a concessão da vantagem de quintos ou décimos aos ocupantes do cargo de Analista Judiciário, Especialidade Execução de Mandados antigo Oficial de Justiça Avaliador) , pois a função comissionada exercida era inerente às atribuições do cargo efetivo. 
9.2.2. Ato e-Pessoal em substituição a ato Sisac devolvido de acordo com comunicado da presidência do TCU. 
a.	Justificativa do Gestor de Pessoal: Não há. Verificação efetuada no âmbito do TCU. 
b.	Análise do Controle Interno:  Não há. Verificação efetuada no âmbito do TCU. 
c.	Análise da Equipe Técnica: Legal 
Ato em substituição a ato SISAC devolvido com entrada original no TCU na data de 18/10/2017. 
9.3.	O detalhamento da norma legal e da jurisprudência para a inconsistência acima elencada encontra-se no anexo II dessa instrução.  
9.4.	Encaminhamento do ato:  
9.4.1.	Considerar ILEGAL e recusar registro do ato de Aposentadoria de JANE MOREIRA DEBATIN do quadro de pessoal do órgão/entidade Tribunal Regional Federal da 2ª Região, com base nos arts. 71, inciso III, da Constituição Federal, 1º, inciso V, e 39, inciso II, da Lei 8.443/1992 e 260, § 1º, do Regimento Interno. 
9.4.2.	Com fulcro no art. 262, caput, do Regimento Interno deste Tribunal, determinar ao órgão/entidade Tribunal Regional Federal da 2ª Região que:  
a.	dê ciência, no prazo de quinze dias, contados da notificação, do inteiro teor desta deliberação ao interessado, alertando-o de que o efeito suspensivo proveniente da interposição de eventuais recursos junto ao TCU não o exime da devolução dos valores percebidos indevidamente, caso o recurso não seja provido. 
b.	promova a exclusão, no prazo 15 (quinze) dias, contados a partir da ciência desta deliberação, sujeitando-se a autoridade administrativa omissa à responsabilidade solidária, da rubrica apontada em face de manifesta ilegalidade, uma vez que o seu pagamento não encontra respaldo na jurisprudência deste Tribunal. 
c.	emita novo ato, livre da irregularidade ora apontada, em substituição ao ato de Aposentadoria de JANE MOREIRA DEBATIN, submetendo-o à nova apreciação por este Tribunal, na forma do artigo 260, caput, também do Regimento. 
d.	no prazo de trinta dias, contados da ciência da decisão, envie a este Tribunal documentos comprobatórios de que o interessado cujo ato foi impugnado está ciente do julgamento deste Tribunal. 
e.	dispense a devolução dos valores indevidamente recebidos de boa-fé até a data da ciência do órgão/entidade Tribunal Regional Federal da 2ª Região, do acórdão que vier a ser proferido, com base no Enunciado 106 da Súmula da Jurisprudência do TCU. 
10.	Ato: 	81070/2020 	- 	Interessado: 	REGINETE 	DOS 	SANTOS 	CORREA NASCIMENTO - CPF: XXX.802.007-XX 
10.1. 	Parecer do Controle Interno: considerar o ato Legal. 
10.2. 	Constatações e análises:  
10.2.1. Houve o registro de pelo menos uma rubrica com 'Denominação para análise pelo TCU = Vantagem de caráter pessoal (126065 - PROVENTO PROVISÓRIO VPNI 05 LEI 9527/97 (Vantagem de caráter pessoal - Incorporação de quintos/décimos de função) - R$ 3.434,43) . 
a.	Justificativa do Gestor de Pessoal: Não há. Verificação efetuada no âmbito do TCU. 
b.	Análise do Controle Interno:  Não há. Verificação efetuada no âmbito do TCU. 
c.	Análise da Equipe Técnica: Ilegal 
É ilegal a concessão da vantagem de quintos em razão do exercício de funções comissionadas após o advento da Lei 9.624/1998. 
10.2.2. Ato e-Pessoal em substituição a ato Sisac devolvido de acordo com comunicado da presidência do TCU. 
a.	Justificativa do Gestor de Pessoal: Não há. Verificação efetuada no âmbito do TCU. 
b.	Análise do Controle Interno:  Não há. Verificação efetuada no âmbito do TCU. 
c.	Análise da Equipe Técnica: Legal 
Ato em substituição a ato SISAC devolvido com entrada original no TCU na data de 20/12/2017. 
10.3.	O detalhamento da norma legal e da jurisprudência para a inconsistência acima elencada encontra-se no anexo II dessa instrução.  
10.4.	Encaminhamento do ato:  
10.4.1.	Considerar ILEGAL e recusar registro do ato de Aposentadoria de REGINETE DOS SANTOS CORREA NASCIMENTO do quadro de pessoal do órgão/entidade Tribunal Regional Federal da 2ª  Região, com base nos arts. 71, inciso III, da Constituição Federal, 1º, inciso V, e 39, inciso II, da Lei 8.443/1992 e 260, § 1º, do Regimento Interno. 
10.4.2.	Com fulcro no art. 262, caput, do Regimento Interno deste Tribunal, determinar ao órgão/entidade Tribunal Regional Federal da 2ª Região que:  
a.	dê ciência, no prazo de quinze dias, contados da notificação, do inteiro teor desta deliberação ao interessado, alertando-o de que o efeito suspensivo proveniente da interposição de eventuais recursos junto ao TCU não o exime da devolução dos valores percebidos indevidamente, caso o recurso não seja provido. 
b.	promova, no prazo de 30 (trinta) dias, o destaque da (s) parcela (s) de quintos incorporada (s) com amparo em funções comissionadas exercidas entre 8/4/1998 a 4/9/2001 e transforme-a (s) em "Parcela Compensatória" a ser absorvida por quaisquer reajustes futuros, consoante decidido pelo STF no RE 638.115/CE. 
c.	no prazo de trinta dias, contados da ciência da decisão, envie a este Tribunal documentos comprobatórios de que o interessado cujo ato foi impugnado está ciente do julgamento deste Tribunal. 
CONCLUSÃO 
11.	A abrangência e a profundidade das verificações levadas a efeito fundamentam convicção de que os atos 81070/2020 e 80770/2020 podem ser apreciados pela ilegalidade, em razão das irregularidades apontadas no item Exame das Constatações desta instrução, que representam afronta à legislação e à jurisprudência de referência. 
12.	Os aludidos atos deram entrada neste Tribunal há menos de cinco anos, não sendo aplicável, portanto, o procedimento de contraditório e ampla defesa determinado pelo Acórdão 587/2011-TCU-Plenário. 
PROPOSTA DE ENCAMINHAMENTO 
13.	Ante o exposto, com fundamento no art. 71, inciso III, da Constituição Federal, no art. 1º, inciso V, e art. 39, incisos I e II, da Lei 8.443/1992, no art. 260 do Regimento Interno do Tribunal de Contas da União, propõe-se:  
13.1. Considerar ILEGAIS e recusar registro dos atos de Aposentadoria de REGINETE DOS SANTOS CORREA NASCIMENTO e JANE MOREIRA DEBATIN do quadro de pessoal do órgão/entidade Tribunal Regional Federal da 2ª Região, com base nos arts. 71, inciso III, da Constituição Federal, 1º, inciso V, e 39, inciso II, da Lei 8.443/1992 e 260, § 1º, do Regimento Interno. 
13.2. Com fulcro no art. 262, caput, do Regimento Interno deste Tribunal, determinar ao órgão/entidade Tribunal Regional Federal da 2ª Região que:  
13.2.1. emita novo ato, livre da irregularidade ora apontada, em substituição ao ato de Aposentadoria de JANE MOREIRA DEBATIN, submetendo-o à nova apreciação por este Tribunal, na forma do artigo 260, caput, também do Regimento. 
13.2.2.	promova a exclusão, no prazo 15 (quinze) dias, contados a partir da ciência desta deliberação, sujeitando-se a autoridade administrativa omissa à responsabilidade solidária, da rubrica apontada em face de manifesta ilegalidade, uma vez que o seu pagamento não encontra respaldo na jurisprudência deste Tribunal. 
13.2.3.	dê ciência, no prazo de quinze dias, contados da notificação, do inteiro teor desta deliberação aos interessados, alertando-os de que o efeito suspensivo proveniente da interposição de eventuais recursos junto ao TCU não os exime da devolução dos valores percebidos indevidamente, caso o recurso não seja provido. 
13.2.4.	dispense a devolução dos valores indevidamente recebidos de boa-fé até a data da ciência do órgão/entidade Tribunal Regional Federal da 2ª Região, do acórdão que vier a ser proferido, com base no Enunciado 106 da Súmula da Jurisprudência do TCU. 
13.2.5.	no prazo de trinta dias, contados da ciência da decisão, envie a este Tribunal documentos comprobatórios de que os interessados cujos atos foram impugnados estão cientes do julgamento deste Tribunal. 
13.2.6.	promova, no prazo de 30 (trinta) dias, o destaque da (s) parcela (s) de quintos incorporada (s) com amparo em funções comissionadas exercidas entre 8/4/1998 a 4/9/2001 e transforme-a (s) em "Parcela Compensatória" a ser absorvida por quaisquer reajustes futuros, consoante decidido pelo STF no RE 638.115/CE". 
É o relatório.

não há

Procurador Júlio Marcelo de Oliveira.

APOSENTADORIAS. PARCELAS DE QUINTOS PERCEBIDAS EM DESACORDO COM A LEI. FUNÇÕES EXERCIDAS APÓS 1998. CONVERSÃO EM PARCELA COMPENSATÓRIA. PERCEBIMENTO DE QUINTOS/DÉCIMOS EM RELAÇÃO A CARGO CUJA FUNÇÃO COMISSIONADA ERA INERENTE ÀS SUAS ATRIBUIÇÕES: ANALISTA JUDICIÁRIO - EXECUÇÃO DE MANDADOS. ILEGALIDADE. NEGATIVA DE REGISTRO. DETERMINAÇÕES.

APOSENTADORIA (APOS)

Secretaria de Fiscalização de Integridade de Atos e Pagamentos de Pessoal e de Benefícios Sociais (Sefip).

Relato o presente processo em razão de sorteio realizado nos termos do art. 13 da Resolução TCU 175/2005 (peça 1) .
2.	Em exame atos iniciais de aposentadoria de Jane Moreira Debatin (761.053.267-34) ; Reginete dos Santos Correa Nascimento (640.802.007-06) , servidoras aposentadas Tribunal Regional Federal da 2ª Região.
3.	Conforme visto no Relatório, a unidade técnica (peça 6-7) e o Parquet especializado (peça 8) manifestaram-se pela ilegalidade dos atos, em relação ao ato de Reginete dos Santos Correa Nascimento, em virtude da incorporação de vantagem de quintos/décimos em desacordo com a jurisprudência deste Tribunal e os critérios das Leis 8.911/1994 e 9.624/1998, visto ser ilegal a concessão da referida vantagem em razão do exercício de funções comissionadas após o advento da Lei 9.624/1998; em relação ao ato de Jane Moreira Debatin, em razão da indevida incorporação de vantagem de quintos/décimos a ocupante do cargo de Analista Judiciário, Especialidade Execução de Mandados (antigo Oficial de Justiça Avaliador) , pois a função comissionada exercida era inerente às atribuições do cargo efetivo.
4.	Acompanho o pronunciamento da Secretaria de Fiscalização de Pessoal, secundada pelo Ministério Público especializado.
5.	É sabido que o Supremo Tribunal Federal (STF) , por ocasião do julgamento do Recurso Extraordinário 638.115 (Relator Ministro Gilmar Mendes) , fixou tese de repercussão geral no sentido da antijuridicidade da incorporação de quintos (Tema 395) , posteriormente convertidos em Vantagem Pessoal Nominalmente Identificada/VPNI pelo art. 62-A da Lei 8.112/1990, em razão do exercício de função comissionada no período posterior a 8/4/1998, coma fixação da seguinte tese: 
"Ofende o princípio da legalidade a decisão que concede a incorporação de quintos pelo exercício de função comissionada no período de 8/4/1998 até 4/9/2001, ante a carência de fundamento legal."
6.	Ato contínuo, nos autos do referido recurso extraordinário, o Supremo rejeitou em 29/6/2020, os derradeiros embargos opostos contra o acórdão do Plenário daquele Tribunal, em decisão de 18/12/2019, o que motivou o trânsito em julgado da decisão em 17/9/2020, consolidando, desse modo, o posicionamento definitivo adotado pela Corte Suprema, acolhido por este Tribunal de Contas (Acórdão 11565/2020-TCU-Segunda Câmara, de minha relatoria, 3.243/2020-TCU-Plenário, rel. Min. Walton Alencar e  3.226/2020-TCU-Plenário, rel. Min. Benjamin Zyumler) , qual seja:
	i) com relação às verbas de quintos incorporadas por força de decisão judicial transitada em julgado, há impedimento para sustação dos pagamentos, ainda que realizados no período compreendido entre 8/4/1998 e a edição da Medidas Provisória MP 2.225-48/2001;
	ii) nos casos das verbas pagas durante o referido interstício em razão de decisão judicial não transitada em julgado e por decisão administrativa, o pagamento das parcelas deve ser mantido ("parcela compensatória") , convertendo-se em Vantagem de Pessoal Nominalmente Identificada/VPNI, até a sua absorção integral por eventuais reajustes futuros concedidos aos servidores.
7.	No caso da servidora aposentada Reginete dos Santos Correa Nascimento, aposentada no cargo de Técnico Judiciário, a parcela de quintos relativa a funções exercidas após 8/4/1998 e incorporada aos proventos de aposentadoria deverá ser convertida em Vantagem Pessoal Nominalmente Identificada/VPNI, em relação ao período compreendido entre 1/6/1999 a 30/6/1999, 1/8/1999 a 30/8/19999 e 1/10/1999 a 31/10/1999, além da data de 1/12/1999 (peça 4, p. 4) , com absorção dessa parcela excedente por reestruturações futuras no cargo em que a servidora se aposentou.
8.		No que se refere à servidora aposentada Jane Moreira Debatin, o percebimento da parcela de quintos decorre da ocupação de função inerente à estrutura remuneratória do cargo efetivo de Analista Judiciário/Oficial de Justiça Avaliador Federal, circunstância que torna ilegal a incorporação dos quintos ou o pagamento da "opção" decorrente da aludida função, na forma dos Acórdão 1757/2021-TCU-Primeira Câmara, e 2.443/2021-TCU-1ª Câmara, ambos da relatoria do Min. Walton Alencar Rodrigues e especialmente no Acórdão 2784/2016-TCU-Plenário, relator Min. Benjamin Zylmer.
9.	Neste último aresto mencionado, restou decidido que a FC relativa aos Analistas Judiciários cujas funções são relacionadas com a execução de mandados e atos processuais de natureza externa, não possuía natureza de função de confiança, pois era paga a todos os ocupantes desse cargo, na especialidade de Execução de Mandados, por força da Lei 11.416/2006, que criou a Gratificação de Atividade Externa - GAE. Não se tratava, portanto, de função que dependesse da confiança da autoridade competente, pois inerente a todos os ocupantes do referido cargo. Na linha do que restou consignado no voto conduto do adrede citado Acórdão 2784/2016-TCU-Plenário:
"quando se verifica que a função de confiança exercida na atividade era, de fato, gratificação inerente ao cargo efetivo ocupado pelo servidor, o pagamento de "quintos", além de carecer de sustentação legal, constitui verdadeiro bis in idem, pois cria situação na qual se remunera duplamente o servidor sob o mesmo fundamento: exercício das atribuições de Oficial de Justiça. Diversa é a conclusão quando se verifica que os "quintos" tiveram origem no exercício de outras funções, não relacionadas às atribuições de Oficial de Justiça. Nessa situação, constitui vantagem paga a qualquer ocupante de cargo efetivo que tenha exercido no passado, no prazo estipulado em lei, cargo comissionado/função de confiança"
10.	Não bastasse, a Lei 11.416/2006, em seu art. 16, vedava a percepção da GAE para os servidores designados para o exercício de função comissionada e para os ocupantes de cargo em comissão, verbis:
Art. 16. Fica instituída a Gratificação de Atividade Externa - GAE, devida exclusivamente aos ocupantes do cargo de Analista Judiciário referidos no § 1º do art. 4º desta Lei. 
§ 1º A gratificação de que trata este artigo corresponde a 35% (trinta e cinco por cento) do vencimento básico do servidor.
§ 2º É vedada a percepção da gratificação prevista neste artigo pelo servidor designado para o exercício de função comissionada ou nomeado para cargo em comissão. (Grifei) 
11.	Desse modo, não poderia a servidora aposentada Jane Moreira Debatin cumular as vantagens da função FC05 - Executante de Mandados, exercida de 16/9/1991 a 13/9/1996 (peça 3, p. 4) com as benesses da Gratificação de Atividade Externa - GAE, sob pena e ostentar tratamento mais vantajoso do que os servidores da ativa. Nessa situação, a servidora deve optar por carrear à sua aposentadoria as vantagens inerentes ao cargo comissionado ou as decorrentes da GAE, devida pelo desempenho exclusivo das atividades típicas do seu cargo.
12.	Acompanho, portanto, a manifestação da Sefip, secundada pelo Ministério Público junto ao TCU, para considerar ilegais os atos iniciais de aposentação de Jane Moreira Debatin e Reginete dos Santos Correa Nascimento, negando-lhes o respectivo registro. 
13.	Por fim, verifico que o ato de aposentadoria da Sra. Jane Moreira Debatin foi disponibilizado a esta Corte em 16/12/2020 (peça 3, p. 1) e o ato inicial de aposentadoria da Sra. Reginete dos Santos Correa Nascimento, adentrou no TCU em 7/1/2021 (peça 4, p. 1) , portanto há menos de cinco anos, motivo pelo qual não se faz necessário, neste momento, aplicar o procedimento do contraditório e da ampla defesa determinado pelo Acórdão 587/2011-TCU-Plenário.
14.	Conforme é praxe em hipóteses da espécie, dispenso a devolução dos valores recebidos de boa-fé, nos termos do Enunciado 106 da Súmula de jurisprudência deste Tribunal.   
15.	Do exposto, VOTO por que seja aprovado o Acórdão que ora submeto a este Colegiado.
TCU, Sala das Sessões Ministro Luciano Brandão Alves de Souza, em 6 de julho de 2021.
RAIMUNDO CARREIRO 
Relator